【裁判字號】    99,交易,274
【裁判日期】    991213
【裁判案由】    業務過失傷害
【裁判全文】
臺灣臺北地方法院刑事判決             99年度交易字第274號
公  訴  人  臺灣臺北地方法院檢察署檢察官
被      告  陳重嘉
輔  佐  人
即被告之姐  陳麗珠
上列被告因業務過失傷害案件，經檢察官提起公訴（99年度偵字
第8219號），本院判決如下：
    主  文
陳重嘉從事業務之人，因業務上之過失傷害人致重傷，處有期徒
刑伍月，如易科罰金，以新臺幣壹仟元折算壹日。
    事  實
一、陳重嘉係計程車司機，負責載送乘客，為從事駕駛業務之人
    。其於民國99年3 月25日上午9 時28分，駕駛車牌號碼：28
    8 －ER號營業自小客車，沿臺北市○○路○ 段由西往東方向
    行駛，行經該路欲左轉敦化南路道路時，本應注意汽車行近
    行人穿越道前，應減速慢行，遇有行人穿越時，無論有無交
    通警察指揮或號誌指示，均應暫停讓行人先行通過，且應注
    意車前狀況，隨時採取必要之安全措施，而依當時日間有自
    然光線、道路無缺陷、無障礙物、視距良好，並無不能注意
    之情事，竟疏未注意前方狀況，即貿然通過行人穿越道，適
    有行人邵紅正步行於行人穿越道，陳重嘉閃避不及，所駕駛
    車輛車頭撞擊邵紅，造成邵紅倒地，並受有顱骨骨折併顱內
    出血之傷害，邵紅雖經住院治療，惟目前仍無法自行坐、站
    、行走，無法有效地言語及與人溝通，且造成意識、性格之
    改變、肢體偏癱及軀幹不平衡，日常生活無法自理，需專人
    照顧，已達身體健康重大難治之重傷害。陳重嘉於肇事後，
    留在現場向前往處理之臺北市政府警察局交通警察大隊大安
    分隊警員承認為肇事人，並接受裁判。
二、案經邵紅之配偶王小波訴由臺灣臺北地方法院檢察署檢察官
    偵查後起訴。
    理  由
壹、證據能力
一、按被告以外之人於審判外之言詞或書面陳述，除法律有規定
    者外，不得作為證據。又被告以外之人於審判外之陳述，雖
    不符前4 條之規定，而經當事人於審判程序同意作為證據，
    法院審酌該言詞陳述或書面陳述作成時之情況，認為適當者
    ，亦得為證據。當事人、代理人或辯護人於法院調查證據時
    ，知有第159 條第1 項不得為證據之情形，而未於言詞辯論
    終結前聲明異議者，視為有前項同意，刑事訴訟法159 條第
    1 項、第159 條之5 分別定有明文。查證人即計程車乘客郭
    盈伶、目擊證人蔡源倫於警詢時所為之陳述，固係審判外之
    陳述而屬傳聞證據，惟檢察官、被告陳重嘉就上開審判外之
    陳述，於本院審理中，並不爭執證據能力，復未曾於言詞辯
    論終結前聲明異議，而本院審酌該等證人陳述作成時之情況
    ，並無違法取證及證明力過低之瑕疵，亦認以之作為證據為
    適當，依前揭規定說明，自得為證據。
二、次按未經被告詰問之被告以外之人於偵查中向檢察官所為之
    陳述，依刑事訴訟法第159 條之1 第2 項之規定，原則上屬
    於法律規定為有證據能力之傳聞證據，於例外顯有不可信之
    情況，始否定其得為證據。是得為證據之被告以外之人於偵
    查中所為之陳述，因其陳述未經被告詰問，應認屬於未經合
    法調查之證據，並非無證據能力，而禁止證據之使用。惟是
    否行使詰問權，屬被告之自由，倘被告於審判中捨棄詰問權
    ，或證人客觀上有不能受詰問之情形，自無不當剝奪被告詰
    問權行使之可言（參見最高法院98年度台上字第1032號判決
    意旨參照）。查證人郭盈伶、蔡源倫於偵查中之陳述，已依
    法具結（見99年度偵字第8219號偵查卷第52頁、第53頁），
    且衡諸該陳述之作成並無顯不可信之情況，因認具有證據能
    力。雖證人郭盈伶、蔡源倫未經被告於偵查程序為詰問，然
    本院於準備程序及審理程序多次提示被告對證人郭盈伶、蔡
    源倫所為陳述有何意見及有何調查證據之聲請，被告始終未
    曾聲請詰問該證人，應已捨棄對證人郭盈伶、蔡源倫之詰問
    權。而本院於審判期日依法定程序提示證人郭盈伶、蔡源倫
    之證述並告以要旨，而為合法調查後，自得採為證據。
貳、實體方面
一、上揭犯罪事實，業據被告於本院審理中坦承不諱（見本院99
    年6 月7 日準備程序筆錄第3 頁），核與證人郭盈伶、蔡源
    倫於警詢及偵查中證述情節相符（同前偵查卷第20頁、第21
    頁、第44頁至第46頁、第49頁至第50頁），並有卷附道路交
    通事故現場圖1 份、道路交通事故調查報告表1 份、現場照
    片6 張、臺北市立聯合醫院病危通知單1 份、臺北市立聯合
    醫院99年4 月14日北市醫仁字第09931277000 號函暨所附資
    料1 份、臺北醫學大學附設醫院99年7 月22日校附醫歷字第
    0990003 880 號函暨所附病歷資料、99年10月27日校附醫歷
    字第09900 05802 號函暨所附病歷資料各1 份卷可稽（同前
    偵查卷第17頁、第22頁至第23頁、第26頁至第28頁、第18頁
    、第41頁至第42頁、本院卷附），足徵被告前開自白與事實
    相符，堪予採信。
二、按汽車行駛時，駕駛人應注意車前狀況；汽車行經行人穿越
    道，遇有行人穿越時，無論有無交通指揮人員指揮或號誌指
    示，均應暫停讓行人先行通過，分別為道路交通安全規則第
    94條第3 項前段、第103 條第2 項定有明文。本件被告駕駛
    車輛行至肇事地點行近行人穿越道前，應減速慢行，遇有行
    人穿越時，無論有無交通警察指揮或號誌指示，均應暫停讓
    行人先行通過，且應注意車前狀況，隨時採取必要之安全措
    施，而依當時日間有自然光、道路無缺陷、無障礙物、視距
    良好，復無不能注意上開規定之情事，有上開調查報告表在
    卷可參，被告並無不能注意之情，其竟疏未注意及此，以致
    發生碰撞事故，造成被害人邵紅受傷，被告駕駛車輛之行為
    有過失甚為明確。本件被害人邵紅因本件車禍受傷，與被告
    之過失行為間並有相當因果關係。從而，本件罪證明確，被
    告過失犯行洵堪認定，應依法論科。
三、查被害人邵紅因前揭車禍事故致身體受有顱骨骨折併顱內出
    血，且經住院治療，惟被害人邵紅仍無法自行坐、站、行走
    ，無法有效地言語及與人溝通，且造成意識、性格之改變、
    肢體偏癱及軀幹不平衡，日常生活無法自理，需專人照顧，
    有前揭臺北市立聯合醫院病危通知單、臺北醫學大學附設醫
    院函暨所附資料在卷可稽，是被害人邵紅因本件車禍事故確
    實已造成身體健康重大難治之傷害並屬刑法第10條第4項第6
    款之重傷害；又按刑法上所謂「業務」，乃指其本人直接所
    選擇生活上之地位而言（最高法院20年上字第789 號判例參
    照），查被告以駕駛營業自小客車，搭載乘客為業，此為被
    告所不否認，被告駕車行為，係有反覆繼續性而對人之身體
    、生命有危險性之行為，則其於從事駕車過程中，因過失不
    慎撞擊他人，致人受重傷，故核被告所為，係犯刑法第 284
    條第2 項後段之業務過失致重傷害罪。又本案案發地點在行
    人穿越道，且係被害人邵紅欲穿越道路而行走於行人穿越道
    時，遭被告駕駛汽車未依規定讓行人優先通行，因而肇事，
    自應依道路交通管理處罰條例第86 條第1項之規定，加重其
    刑。被告於車禍發生後，於職司偵查機關未發覺其過失致重
    傷害犯罪之前，即向前往處理之臺北市政府警察局交通警察
    大隊警員承認為肇事人，接受裁判，有臺北市○○○○○道
    路交通事故肇事人自首情形紀錄表1 份在卷可考，是其係對
    於未發覺之過失傷害罪自首而受裁判，其積極面對訴究，值
    得鼓勵，是依刑法第62條前段規定，減輕其刑，並先加後減
    之。爰審酌被告之素行、因一時不慎，疏未遵守道路交通安
    全規則而肇事致被害人邵紅受有重傷害之結果，所造成之身
    心痛苦至鉅，終身難以平復，佐以被告之輔佐人當庭已表示
    願意賠償被害人邵紅新臺幣3,000,000元（見本院99 年6月7
    日準備程序第3 頁），雖因金額差距過大，而無法與被害人
    邵紅家屬達成合意，賠償損失，惟觀諸被告平日是以開計程
    車為業，收入不豐，猶願意以此金額與被害人邵紅及其家屬
    和解，本院認被告實有和解之誠意，再徵諸被告犯後坦認犯
    行，態度良好等一切情狀，量處如主文所示之刑，並諭知易
    科罰金折算標準。
據上論斷，應依刑事訴訟法第299 條第1 項前段，刑法第284 條
第2 項後段、第41條第1 項前段、第62條前段，道路交通管理處
罰條例第86條第1 項，刑法施行法第1 條之1 ，判決如主文。
本案經檢察官徐仕瑋到庭執行職務。
中    華    民    國    99    年    12    月    13    日
                          臺灣臺北地方法院刑事第十七庭
                                      法  官  賴淑美
上正本證明與原本無異。
如不服本判決應於收受送達後10日內向本院提出上訴書狀，並應
敘述具體理由；其未敘述上訴理由者，應於上訴期間屆滿後20日
內向本院補提理由書（均須按他造當事人之人數附繕）「切勿逕
送上級法院」。
                                      書記官  許翠燕
中    華    民    國    99    年    12    月    15    日
附錄本件判決論罪科刑法條全文：
中華民國刑法第284條
因過失傷害人者，處六月以下有期徒刑、拘役或五百元以下罰金
，致重傷者，處一年以下有期徒刑、拘役或五百元以下罰金。
從事業務之人，因業務上之過失傷害人者，處一年以下有期徒刑
、拘役或一千元以下罰金；致重傷者，處三年以下有期徒刑、拘
役或二千元以下罰金。

司法院資訊處製作；財團法人民間司法改革基金會備份。
